【裁判字號】    90,交易,130
【裁判日期】    900327
【裁判案由】    公共危險
【裁判全文】
臺灣高雄地方法院刑事判決                          九十年度交易字第一三號
    公  訴  人  臺灣高雄地方法院檢察署檢察官
    被      告  甲○○
右列被告因公共危險案件，經檢察官聲請簡易判決處刑（九十年度偵字第一六二三號
），經本院高雄簡易庭認不宜以簡易判決處刑，移由請本院刑事庭依普通程序審理，
本院判決如左：
    主  文
甲○○服用酒類，不能安全駕駛動力交通工具而駕駛，處拘役肆拾日，如易科罰金，
以參佰元折算壹日。
其餘被訴部分無罪。
    事  實
一、甲○○明知已因服用酒類，達不能安全駕駛動力交通工具之程度，竟仍於民國九
    十年一月八日晚間八時十分許（起訴書誤載為下午十一時許），駕駛動力交通工
    具即車牌號碼ＹＰ─○三二六號自用小客車，沿高雄縣岡山鎮○○○路，由北向
    南行駛，途經該路與大德一路口，竟因服用酒類，注意力降低而疏未注意，冒然
    駛入對向車道，而撞及對向車道乙○○駕駛之車牌號碼Ｄ５─二三三八號自用小
    客車之車頭後，經乙○○下車請其下車處理，甲○○竟佯言應允，而趁機緩緩驅
    車離去。嗣經到場處理之警員以其掉落現場之ＹＰ─○三二六號車牌循線查獲甲
    ○○肇事，並即通知其至高雄縣警察局壽天派出所，並於同日二十三時二十四分
    以酒精測試器檢測其呼氣酒精濃度，測得呼氣所含酒精濃度達每公升零點七二毫
    克。
二、案經高雄縣警察局岡山分局報請臺灣高雄地方法院檢察署檢察官偵查起訴。
    理  由
壹、有罪部分
一、訊據被告對於在右揭時、地於服用酒類後，仍駕駛自用小客車肇事，及肇事後約
    三小時至派出所接受呼氣酒精濃度測試，酒精濃度為每公升○．七二亳克等事實
    ，均坦承不諱，並有該酒精測試報告一份在卷可按。按呼氣酒精濃度已達每公升
    零點五五毫克（○．五五ＭＧ＼Ｌ）以上，肇事率為一般正常人之十倍，認為已
    達不能安全駕車之標準，此業經法務部八十八年五月十八日以法八八檢字第○○
    一六六九號函告週知，應為絕對不能安全駕駛動力交通工具，且按就醫學文獻所
    知，酒精對人體造成之影響，呼氣酒精濃度達每公升零點五毫克時ＭＧ＼ＤＬ或
    零點一％）屬輕到中度中毒症狀，出現反應較慢、感覺減低、影響駕駛之狀況；
    此有分別有行政院國軍退除役官兵輔導委員會臺北榮民總醫院八十八年八月五日
    （八八）北總內字第二六八六八號函文、八十八年十月二十六日（八八）院賓文
    廉字第一三四○七號臺灣高等法院函中台北醫學院附設醫院精神科主任蔡尚穎「
    酒精對人體生理與行為之影響」一文可據。如前所述，被告為警查獲作酒精濃度
    測試，其吐氣所含酒精濃度之測試已達為每公升○˙七二毫克，足認其駕車之時
    已有反應較慢、感覺減低、影響駕駛之狀況，按汽車係高速行駛之動力交通工具
    ，駕駛人於駕駛過程，稍有不慎，即易肇事，故汽車駕駛人能安全駕駛之注意力
    及反應力即不應低於一般程度，被告因服用酒類而有反應較慢、感覺減低、影響
    駕駛之狀況，自可認已無法安全駕駛。此徵諸被告無故逆向駛入對向車道，益可
    明確。本件事證明確，被告犯行洵堪認定。
二、核被告所為，係犯刑法第一百八十五條之三服用酒類不能安全駕駛動力交通工具
    而駕駛罪。爰審酌酒精成分對人之意識能力具有不良影響，超量飲酒後會導致對
    週遭事務之辨識及反應能力較平常狀況薄弱，被告服用酒類達不能安全駕駛之程
    度，肇事後呼氣酒精測試達每公升○．七二亳克，竟仍駕駛汽車於道路上行駛，
    對一般往來之人車均生高度危險性，實有可罰，惟念其犯後大致坦承犯行，犯罪
    後態度尚好等一切情狀，量處如主文所示之刑，並諭知如易科罰金之折算標準。
    又原刑法第四十一條於九十年一月四日修正為刑法第四十一條第一項，並於同月
    十日公布，同月十二日施行，有關易科罰金之部分，範圍擴大為最重本刑五年以
    下有期徒刑之罪，被告犯罪後修正之新法始施行，惟依被告所犯之罪比較修正前
    後之新舊法規定之適用，對被告並不無不同之結果，依刑法第二條第一項前段之
    規定，應適用裁判時之刑法第四十一條第一項規定，附此敘明。
貳、無罪部分
一、公訴意旨另以：被告甲○○於前揭時地肇事，致被害人乙○○右膝受傷，竟仍逃
    逸而未下車查看，因認被告另涉犯刑法第一百八十五條之四駕駛動力交通工具肇
    事，致人死傷而逃逸罪云云。
二、訊之被告固不否認肇事當時其未下車處理而逕行駕車離去，惟否認犯行，辯稱：
    肇事當時，乙○○有跑到伊車旁，伊認為張女並未受傷，乃開車離去等語。經查
    乙○○於車禍後即下車至被告車旁要求被告下車處理，被告有搖下車窗，並表示
    願意下車處理，但要先將車停好，之後竟緩慢倒車後離去等情，業經乙○○到庭
    陳述明確，且當時被告有問乙○○有沒有事，乙○○僅表示車子壞了，並未說有
    受傷，且張女當時亦未發現膝蓋受有傷害等事實，亦經張女當庭陳明在卷。足見
    被告所辯應有可採。按刑法第一百八十五條之四處罰肇事逃逸者之立法意旨，係
    在處罰明知重肇事致人死傷而未盡救護之責及企圖脫免責任之人。故仍應以行為
    人對致人死傷之事實有所認知或合理之懷疑為構成本罪之主觀要件。本件被告主
    觀上既合理確認肇事之相對人乙○○並未受有任何傷害，自難認其有犯本罪之故
    意。此外復查無其它積極証據足認被告有此犯行，本件公訴意旨所指被告此部分
    犯罪事實自屬不能証明。爰依刑事訟訴法第三百零一條第一項為無罪之判決。
據上論斷，應依刑事訴訟法第二百九十九條第一項前段、第三百零一條第一項，刑法
第一百八十五條之三、第二條第一項前段、修正後第四十一條第一項，罰金罰鍰提高
標準條例第二條，判決如主文。
本案經檢察官吳昭瑩到庭執行職務。
中      華      民      國     九十     年     三     月    二十七    日
                                      臺灣高雄地方法院刑事第七庭
                                          法  官  蔡  國  卿
右正本證明與原本無異。
如不服本判決，應於判決送達後十日內，向本院提出上訴狀。
                                          書記官  邱  靜  銘
中      華      民      國     九十     年     三     月    二十九    日
附錄本案判決論罪科刑之法條
刑法第一百八十五條之三：
服用毒品、麻醉藥品酒類或其他相類之物，不能安全駕駛動力交通工具而駕駛者，處
一年以下有期徒刑、拘役或三萬元以下罰金。


司法院資訊處製作；財團法人民間司法改革基金會備份。
